【裁判字號】    98,訴,86
【裁判日期】    981117
【裁判案由】    偽造文書
【裁判全文】
臺灣花蓮地方法院刑事判決                98年度訴字第86號
公  訴  人  臺灣花蓮地方法院檢察署檢察官
被      告  乙○○
選任辯護人  林政雄律師
上列被告因偽造有價證券等案件，經檢察官提起公訴（98年度偵
緝字第6號），本院判決如下：
    主  文
乙○○意圖供行使之用，而偽造有價證券，處有期徒刑壹年捌月
，偽造如附表編號一所示之支票沒收，偽造之「鄭振春」印章壹
枚沒收；又意圖供行使之用，而偽造有價證券，處有期徒刑壹年
捌月，偽造如附表編號二所示之支票沒收；又意圖供行使之用，
而偽造有價證券，處有期徒刑壹年捌月，偽造如附表編號三所示
之支票沒收；又意圖供行使之用，而偽造有價證券，處有期徒刑
壹年捌月，偽造如附表編號四所示之支票沒收，偽造之「葉國良
」印章壹枚沒收；又意圖供行使之用，而偽造有價證券，處有期
徒刑壹年捌月，偽造如附表編號五所示之支票沒收，偽造之「葉
國良」印章壹枚沒收；又意圖供行使之用，而偽造有價證券，處
有期徒刑壹年捌月，偽造如附表編號六所示之支票沒收，偽造之
「黃正銓」印章壹枚沒收。應執行有期徒刑貳年。緩刑伍年，緩
刑期間付保護管束。偽造如附表所示之支票均沒收，偽造之「鄭
振春」、「葉國良」、「黃正銓」印章各壹枚均沒收。
    事  實
一、乙○○與黃俞禎（原名黃成旗）為夫妻，黃銀來為黃俞禎之
    父。乙○○係奕盛玻璃實業有限公司（下稱奕盛公司）登記
    負責人，於民國96年6、7月間因奕盛公司極需資金週轉，乙
    ○○竟意圖供行使之用，基於偽造有價證券及意圖為自己不
    法所有之犯意，於附表所示之時、地，以附表所示之方法，
    分次偽造如附表所示之支票後，向甲○○佯稱係奕盛公司客
    戶所開立之客票，以取信於甲○○，再分別寄交予甲○○加
    以行使，用供向甲○○借款之擔保。嗣上開支票分別因存款
    不足、拒絕往來或印鑑不符等原因遭金融機構退票，經甲○
    ○查證後始悉上情。
二、案經甲○○訴由臺灣花蓮地方法院檢察署檢察官偵查起訴。
    理  由
一、按被告以外之人於審判外之言詞或書面陳述，除法律有規定
    者外，不得作為證據。又被告以外之人於審判外之陳述，經
    當事人於審判程序同意作為證據，法院審酌該言詞陳述或書
    面陳述作成時之情況，認為適當者，亦得為證據。當事人、
    代理人或辯護人於法院調查證據時，知有第159條第1項不得
    為證據之情形，而未於言詞辯論終結前聲明異議者，視為有
    前項之同意，刑事訴訟法第159條第1項及第159條之5分別定
    有明文。查證人即告訴人甲○○於偵查中時之陳述，雖不合
    刑事訴訟法第159條第1項得為證據之要件，惟公訴人、被告
    及其辯護人對於上開審判外之言詞陳述，均於本院準備程序
    中表示同意引為證據，且迄於本案言詞辯論終結前亦未再聲
    明異議或撤銷同意，而本院審酌該等言詞或書面陳述作成之
    情況，核無違法取證及證明力明顯過低之瑕疵，亦認為以之
    作為證據為適當，故依上開規定，證人甲○○於偵查中之陳
    述，具有證據能力。又本案認定事實所引用之本件卷證所有
    文書證據，檢察官、被告及辯護人亦未主張排除前開書證之
    證據能力，本院審酌前開書證並無不得作為證據之情形，是
    上開證據亦均認為有證據能力，均合先敘明。
二、訊據被告乙○○對於前開犯罪事實均坦承不諱，核與證人即
    告訴人甲○○於偵查中及本院審理時所證述之情節相符。此
    外，復有附表所示之支票影本、退票理由單各6 紙在卷可佐
    。被告前開自白與事實相符，堪予採信，本案事證明確，被
    告犯行洵堪認定，應依法論科。
三、按行使偽造之有價證券以使人交付財物，本即含有詐欺之性
    質，如果所交付之財物，即係該證券本身之價值，其詐欺取
    財仍屬行使偽造有價證券之行為，不另論以詐欺取財罪；但
    如行使該偽造之有價證券，係供擔保或作為新債清償而借款
    ，則其借款之行為，已屬行使偽造有價證券行為以外之另一
    行為，應再論以詐欺取財罪（最高法院90年度台上字第5416
    號裁判參照）。是核被告所為，均係犯刑法第201條第1項意
    圖供行使之用偽造有價證券罪及刑法第339條第1項之詐欺取
    財罪。被告於本案偽造「鄭振春」、「葉國良」、「黃正銓
    」印章，及盜用黃銀來、黃俞禎印章分別蓋用於本案6 紙支
    票之行為，為偽造有價證券之部分行為；偽造有價證券後復
    持以行使，行使偽造有價證券之低度行為，為偽造有價證券
    之高度行為所吸收，均不另論罪。被告利用不知情之不詳印
    章店人員偽刻「鄭振春」、「葉國良」、「黃正銓」印章，
    為間接正犯。又被告所犯之偽造有價證券罪與詐欺罪間，係
    以一偽造有價證券之行為向詐取被害人現金，為想像競合犯
    ，應從一重論以偽造有價證券罪處斷。又被告所犯6 次偽造
    有價證券之犯行，犯意各別，行為互殊，應分論併罰。又按
    刑法第201條第1項之偽造有價證券罪，係最輕本刑為3 年以
    上有期徒刑之罪，本案被告因生意往來週轉不靈需款孔急情
    形下，冒用他人名義簽發票據用以調取現金，惟被告上開所
    開立之支票，僅用供向告訴人借款之擔保，金額均非重大，
    對社會金融秩序危害較輕，且事後已與告訴人以新臺幣（下
    同）60萬元達成和解，並已給付30萬元，其餘分期付款部分
    ，迄今亦均正常履行等情，有和解書在卷可稽，並經告訴人
    到庭陳明無訛，其犯罪情狀堪認尚有可憫恕之處，本院認對
    其偽造有價證券罪量處最低之刑，猶嫌過重，爰均依刑法第
    59條規定，減輕其刑。爰審酌被告以偽造有價證券方式向告
    訴人借款，影響社會金融秩序，更損及持票人權益，犯罪手
    段、目的、動機、所造成之危害，及其犯罪後坦承犯行，並
    與告訴人達成和解等一切情狀，分別量處如主文所示之刑，
    並定其應執行刑。又被告未曾受有期徒刑以上刑之宣告，有
    卷附臺灣高等法院被告前案紀錄表可按，且本案被告已與告
    訴人達成和解，告訴人亦具狀請求予以被告緩刑機會，以利
    後續和解款項給付，本院認其經此偵、審程序之教訓，當知
    所警惕，而無再犯之虞，並認前開對其宣告之刑，以暫不執
    行為適當，爰併諭知緩刑5 年，並於緩刑期內付保護管束，
    以啟自新並促其依約給付和解款項。末查被告偽造如附表所
    示之支票，應依刑法第205 條之規定，不問屬於犯人所有與
    否，均宣告沒收（宣告沒收整張票據，其範圍自然包括沒收
    該票據上印文在內，是被告偽造於其上之印文，自不另宣告
    沒收）；偽造之「鄭振春」、「葉國良」、「黃正銓」印章
    ，雖未扣案，惟並無證據證明業已滅失，應依刑法第219 條
    宣告沒收。
據上論斷，應依刑事訴訟法第299條第1項前段，刑法第201條第1
項、第339條第1項、第59條、第55條、第51條第5款、第74條第1
項第1款、第93條第1項、第205條、第219條，判決如主文。
本案經檢察官簡淑如到庭執行職務。
中    華    民    國    98    年    11    月    17    日
                  刑事第一庭  審判長  法  官  陳世博
                                      法  官  曹庭毓
                                      法  官  林恒祺
以上正本證明與原本無異。
如不服本判決應於收受送達後10日內向本院提出上訴書狀，並應
敘述具體理由。其未敘述上訴理由者，應於上訴期間屆滿後20日
內向本院補提理由書(均須按他造當事人之人數附繕本)「切勿逕
送上級法院」。告訴人或被害人如對於本判決不服者，應具備理
由請求檢察官上訴，其上訴期間之計算係以檢察官收受判決正本
之日期為準。
中    華    民    國    98    年    11    月    18    日
                                      書記官
附錄本判決論罪之法律條文：
中華民國刑法第201條第1項：
意圖供行使之用，而偽造、變造公債票、公司股票或其他有價證
券者，處3年以上10年以下有期徒刑，得併科3千元以下罰金。
中華民國刑法第339條第1項：
意圖為自己或第三人不法之所有，以詐術使人將本人或第三人之
物交付者，處5年以下有期徒刑、拘役或科或併科1千元以下罰金
。
中華民國刑法第205條：
偽造、變造之有價證券、郵票、印花稅票、信用卡、金融卡、儲
值卡或其他相類作為提款、簽帳、轉帳或支付工具之電磁紀錄物
及前條之器械原料及電磁紀錄，不問屬於犯人與否，沒收之。
中華民國刑法第219條：
偽造之印章、印文或署押，不問屬於犯人與否，沒收之。
中華民國刑法第339條第1項：
意圖為自己或第三人不法之所有，以詐術使人將本人或第三人之
物交付者，處 5 年以下有期徒刑、拘役或科或併科 1 千元以下
罰金。
附表
   ┌──┬─────┬────┬─────┬───┬───────┐
   │編號│票號      │發票日  │金額      │發票人│犯罪方法      │
   ├──┼─────┼────┼─────┼───┼───────┤
   │ 1  │LA0000000 │96.8.5  │新臺幣（下│「鄭振│於96年間某日，│
   │    │          │        │同）289,60│春」  │在宜蘭縣境內不│
   │    │          │        │0元       │      │詳印章店，利用│
   │    │          │        │          │      │不知情印章店人│
   │    │          │        │          │      │員偽刻「鄭振春│
   │    │          │        │          │      │」印章後，以「│
   │    │          │        │          │      │鄭振春」為發票│
   │    │          │        │          │      │人，蓋用上揭偽│
   │    │          │        │          │      │刻之印章於左列│
   │    │          │        │          │      │所示支票而偽造│
   │    │          │        │          │      │後，於96年6月 │
   │    │          │        │          │      │間某日寄交張美│
   │    │          │        │          │      │雲而行使。    │
   ├──┼─────┼────┼─────┼───┼───────┤
   │ 2  │BBB0000000│96.8.15 │260,050元 │黃銀來│於96年間某日，│
   │    │          │        │          │黃俞禎│在宜蘭縣境內，│
   │    │          │        │          │      │盜用公公黃銀來│
   │    │          │        │          │      │、夫婿黃俞禎所│
   │    │          │        │          │      │交付保管之印章│
   │    │          │        │          │      │，盜蓋於左列所│
   │    │          │        │          │      │示支票，於96年│
   │    │          │        │          │      │6月間某日寄交 │
   │    │          │        │          │      │甲○○而行使。│
   ├──┼─────┼────┼─────┼───┼───────┤
   │ 3  │BBB0000000│96.8.15 │180,000元 │黃銀來│於96年間某日，│
   │    │          │        │          │黃俞禎│在宜蘭縣境內，│
   │    │          │        │          │      │盜用公公黃銀來│
   │    │          │        │          │      │、夫婿黃俞禎所│
   │    │          │        │          │      │交付保管之印章│
   │    │          │        │          │      │，盜蓋於左列所│
   │    │          │        │          │      │示支票後，於96│
   │    │          │        │          │      │年6月間某日寄 │
   │    │          │        │          │      │交甲○○而行使│
   │    │          │        │          │      │。            │
   ├──┼─────┼────┼─────┼───┼───────┤
   │ 4  │AV0000000 │96.8.20 │300,000元 │「葉國│於96年間某日，│
   │    │          │        │          │良」  │在宜蘭縣境內不│
   │    │          │        │          │      │詳印章店，利用│
   │    │          │        │          │      │不知情印章店人│
   │    │          │        │          │      │員偽刻「葉國良│
   │    │          │        │          │      │」印章後，以「│
   │    │          │        │          │      │葉國良」為發票│
   │    │          │        │          │      │人，蓋用上揭偽│
   │    │          │        │          │      │刻之印章於左列│
   │    │          │        │          │      │所示支票而偽造│
   │    │          │        │          │      │後，於96年7月 │
   │    │          │        │          │      │間某日寄交張美│
   │    │          │        │          │      │雲而行使。    │
   ├──┼─────┼────┼─────┼───┼───────┤
   │ 5  │AV0000000 │96.9.20 │269,860元 │「葉國│以上開偽刻「葉│
   │    │          │        │          │良」  │國良」之印章，│
   │    │          │        │          │      │以「葉國良」為│
   │    │          │        │          │      │發票人，蓋用上│
   │    │          │        │          │      │揭偽刻之印章於│
   │    │          │        │          │      │左列所示支票而│
   │    │          │        │          │      │偽造後，於96年│
   │    │          │        │          │      │7月間某日寄交 │
   │    │          │        │          │      │甲○○而行使。│
   ├──┼─────┼────┼─────┼───┼───────┤
   │ 6  │LA0000000 │96.9.30 │298,200元 │「黃正│於96年間某日，│
   │    │          │        │          │銓」  │在宜蘭縣境內不│
   │    │          │        │          │      │詳印章店，利用│
   │    │          │        │          │      │不知情印章店人│
   │    │          │        │          │      │員偽刻「黃正銓│
   │    │          │        │          │      │」印章後，以「│
   │    │          │        │          │      │黃正銓」為發票│
   │    │          │        │          │      │人，蓋用上揭印│
   │    │          │        │          │      │章於左列所示支│
   │    │          │        │          │      │票而偽造後，於│
   │    │          │        │          │      │96年7月間某日 │
   │    │          │        │          │      │寄交甲○○而行│
   │    │          │        │          │      │使。          │
   └──┴─────┴────┴─────┴───┴───────┘


司法院資訊處製作；財團法人民間司法改革基金會備份。
